【裁判字號】    97,上訴,2009
【裁判日期】    980225
【裁判案由】    偽造有價證券等
【裁判全文】
臺灣高等法院高雄分院刑事判決        97年度上訴字第2009號
上  訴  人  臺灣高雄地方法院檢察署檢察官
被      告  甲○○
指定辯護人  本院公設辯護人  李佩娟
上列上訴人因被告偽造有價證券等案件，不服臺灣高雄地方法院
97年度訴字第1402號中華民國97年11月6 日第一審判決（起訴案
號：臺灣高雄地方法院檢察署97年度偵字第12181 號），提起上
訴，本院判決如下：
     主  文
原判決撤銷。
甲○○犯偽造有價證券罪，處有期徒刑壹年陸月，減為有期刑玖
月。未扣案之票號二五六五八四號，發票日為民國九十三年六月
十五日，到期日為民國九十三年九月十五日，面額為新臺幣拾
萬元之本票壹張中關於偽造「丙○○」名義之發票部分，沒收之
。
     事  實
一、甲○○明知其已無償付債務之能力，竟基於意圖供行使之用
    而偽造本票，及意圖為自己不法所有之詐欺取財犯意，未經
    其胞姊丙○○之同意，即於民國（下同）93年6 月15日中午
    12時許，在乙○○位於高雄縣鳳山市○○路396 號12樓之2
    住處，虛以丙○○名義簽發面額為新臺幣（下同）30萬元、
    發票日為93年6 月15日、到期日為93年9 月15日之為有價證
    券之本票1 紙（票號256584號），並在本票發票人欄位偽簽
    之「丙○○」姓名及金額欄位上，各按捺指印1 枚，復自行
    於本票背面簽名擔任背書人後，持該偽造之本票交付乙○○
    供作借款擔保。乙○○因之陷於錯誤，誤認該本票係來源合
    法且屬真正得以兌現之票據，因而借款30萬元予甲○○。嗣
    因甲○○未依約歸還借款，且避不見面，乙○○為追償債權
    而向臺灣高雄地方法院（下稱高雄地院）簡易庭聲請本票裁
    定後，丙○○因之向高雄地院提起確認前開本票債權不存在
    之訴，乙○○始知受騙。
二、案經乙○○訴請臺灣高雄地方法院檢察署檢察官偵查起訴。
     理  由
壹、證據能力方面：
    按傳聞法則之重要理論依據，在於傳聞證據未經當事人之反
    對詰問予以核實，乃予排斥，惟若當事人已放棄對原供述人
    之反對詰問權，於法院審判時表明同意該等傳聞證據可作為
    證據，基於證據資料愈豐富，愈有助於真實發現之理念，並
    貫徹刑事訴訟法修法加重當事人進行主義之精神，確認當事
    人對於證據能力有處分權之制度，傳聞證據經當事人同意作
    為證據，法院認為適當者，亦得為證據。本件檢察官、被告
    及辯護人於本院準備程序時已表示對於全案卷證所存證據均
    同意有證據能力（見本院卷第22頁），本院復斟酌該等證據
    並非非法取得，亦無證明力明顯過低之情形，以之作為證據
    ，應屬適當，是依刑事訴訟法第159 條之5 第1 項規定，應
    認該等證據均得採為證據。
貳、實體方面：
一、上揭犯罪事實，迭據被告乙○○於原審及本院審理時，坦承
    不諱（見原審卷第15頁反面，本院卷第21頁、第45至46頁）
    ，且核與證人即告訴人乙○○於警詢及偵查中證述情節（分
    別見95年度偵字第1954號卷第7 至8 頁、第18至19頁；97年
    度偵字第12181 號卷，下稱第12181 號卷，第9 至11頁），
    大致相符；並有該偽造之本票影本1 紙、證人即被害人丙○○書寫「丙○○」之簽名筆跡、法務部調查局94年8 月1 日
    調科貳字第09400340420 號鑑定通知書等件在卷可資佐證（
    依次見94年度他字第4812號卷第3 頁、高雄地院94年度鳳簡
    移調字第175 號卷第26頁、第33至35頁）。被告上開任意性
    之自白，經查既與事實相符，自得採為論科之依據。綜上所
    述，本件事證已臻明確，被告犯行堪以認定。
二、查被告行為後，刑法部分條文業於94年2 月2 日修正公布，
    並自95年7 月1 日起施行。按行為後法律有變更者，適用行
    為時之法律，但行為後之法律有利於行為人者，適用最有利
    於行為人之法律，現行刑法第2 條第1 項定有明文，該條文
    係規範行為後法律變更所生新舊法律比較適用之準據法，是
    刑法第2 條第1 項本身雖經修正，但無比較新舊法適用之問
    題，應一律適用裁判時之現行刑法第2 條第1 項之規定，為
    「從舊從輕」之比較。又新舊刑法關於刑之規定，雖同採從
    輕主義，惟比較時仍應就罪刑有關之共犯、未遂犯、想像競
    合犯、牽連犯、連續犯、結合犯，以及累犯加重、自首減輕
    暨其他法定加減原因（如身分加減）與加減比例等一切情形
    ，綜其全部之結果，而為比較，再適用有利於行為人之法律
    處斷，而不得一部割裂分別適用不同之新舊法（最高法院24
    年上字第4634號判例意旨、95年第8 次刑事庭會議決議參照
    ）。準此：
  (一)刑法第33條第5 款關於罰金刑之規定亦修正公布，修正前刑
    法第33條第5 款規定：「罰金：一元（銀元）以上」，並依
    現行法規所定貨幣單位折算新臺幣條例規定，以銀元1 元折
    算新臺幣3 元，修正後刑法第33條第5 款則規定：「罰金：
    新臺幣一千元以上，以百元計算之」，惟修正後刑法第33條
    第5 款所定罰金刑最低數額，較之修正前提高，自以修正前
    刑法第33條第5 款規定有利於被告。
  (二)被告行為後，修正後之刑法刪除第55條關於牽連犯之規定，
    被告所犯之偽造有價證券及詐欺取財罪間，具有方法、目的
    之牽連犯關係，依修正前即行為時之規定，應從一重之偽造
    有價證券處斷；依修正後之刑法既已刪除牽連犯之規定，則
    所犯上述各罪應依數罪併罰之規定分論併罰。比較新舊法之
    規定，修正後之規定並非較有利於被告，依刑法第2 條第1
    項前段之規定，應適用行為時之法律，即適用修正前刑法第
    55條牽連犯之規定。
  (三)修正前刑法第59條原規定「犯罪之情狀顯可憫恕者，得酌量
    減輕其刑」，修正後則改為「犯罪之情狀顯可憫恕，認科以
    最低度刑仍嫌過重者，得酌量減輕其刑」。惟依該條修正理
    由，乃謂依實務見解，本條係關於裁判上減輕之規定，必於
    審酌一切之犯罪情狀，在客觀上顯然足以引起一般同情，認
    為縱予宣告法定最低刑度猶嫌過重者，始有其適用，故乃增
    列文字將此適用條件予以明文化。由是可知，修正前後有關
    本條酌減之規定對行為人並無有利或不利之差異，當無比較
    新舊法之問題。
  (四)綜合上述各條文修正前、後之比較，以被告行為時即95年7
    月1 日修正施行前之刑法，較有利於被告，自應依現行刑法
    第2 條第1 項前段規定，適用修正前刑法之相關規定予以論
    處。
三、核被告甲○○所為，係犯刑法第201 條第1 項之偽造有價證
    券罪及同法第339 條第1 項之詐欺取財罪。被告偽造有價證
    券後持以行使，其行使之輕度行為應為重度之偽造行為所別
    收，不另論罪；又被告偽造「丙○○」之簽名1 枚、指印2
    枚，均係其偽造有價證券之階段行為，亦不另予論罪。被告
    偽造有價證券之目的在於向告訴人乙○○詐取財物，業經認
    明如前，是其所犯上開偽造有價證券及詐欺取財2 罪間，有
    方法、目的之牽連關係，應依修正前刑法第55條之規定，從
    一重之偽造有價證券罪處斷。再被告本件所偽造之本票數量
    僅1 紙，面額亦僅30萬元，又該偽造之本票於交付告訴人乙○○後，即未再轉讓他人，對於票據流通秩序所造成之危害
    堪認尚屬輕微，然刑法第201 條第1 項之偽造有價證券罪為
    法定本刑為3 年以上10年以下有期徒刑，尚得併科罰金之罪
    ，可謂情輕法重，被告犯罪情狀在客觀上非無可憫恕之處，
    本院認如處以法定最低刑度，猶嫌過重，爰依刑法第59條之
    規定酌減其刑。
四、原審據以論處被告罪刑，固非無見。惟按，「凡在判決前已
    經受有期徒刑以上刑之宣告確定者，即不合於緩刑條件，至
    於前之宣告刑已否執行，以及被告犯罪時間之或前或後，在
    所不問，因而前已受有期徒刑之宣告，即不得於後案宣告緩
    刑。」最高法院54年度臺非字第148 號判例意旨可資參照。
    本件被告前曾因故意犯詐欺案件，經臺灣高等法院臺南分院
    （下稱臺南高分院）於97年10月21日以97年度上易字第514
    號判處有期徒刑6 月，減為有期徒刑3 月確定之情，有臺南
    高分院97年度上易字第514 號判決及臺灣高等法院被告前案
    紀錄表在卷可稽（分別附於本院卷第35至38頁、第12至13頁
    ），是揆諸前揭判例意旨所示，不論依修正前之刑法第74條
    第1 款抑修正後之刑法第74條第1 項第1 款之規定，被告均
    已不合於緩刑之條件，乃原判決仍予以緩刑之宣告，用法容
    有違誤。檢察官上訴意旨執此指摘原判決不當，為有理由，
    自應由本院將原判決撤銷改判。爰審酌被告以他人名義偽造
    本票，復執之擔保借款，所為顯然破壞票據交易秩序而有不
    該，惟念其業分別與告訴人乙○○及被害人丙○○達成民事
    和解，並返還積欠乙○○之款項（有和解筆錄及和解書影本
    各1 份在卷，見原審法院審訴卷第17頁、原審卷第19頁），
    且犯後坦承犯行，在庭態度亦佳等一切情狀，量處有期徒刑
    1 年6 月。再被告犯罪時間係在96年4 月24日以前，所犯前
    開之罪，雖為中華民國九十六年罪犯減刑條例第3 條第1 項
    第15款所列之罪，惟其所受宣告刑既未逾有期徒刑1 年6 月
    ，則符合該條例第2 條第1 項第3 款之規定，自應依法減輕
    其宣告刑之2 分之1 。至被告所偽造之本票內，關於偽造「
    丙○○」名義之發票部分，係偽造之有價證券，雖未據扣案
    ，然並無積極證據證明業已滅失，應依刑法第205 條宣告沒
    收之；至被告於前開本票上所為之背書（被告確有於該本票
    為背書之情，業各經告訴人乙○○及被告陳述明確，分別見
    第12181 號卷第10頁、原審法院審訴卷14頁），既為真正，
    且屬有效之票據法律行為，自不得予以沒收（最高法院84年
    度臺上字第1550號判例意旨參照）。另前開本票上偽造之「
    丙○○」簽名1 枚、指印2 枚，既隨同本票宣告沒收，自不
    另重複宣告沒收（最高法院63年度臺上第2770號判例意旨參
    照），亦此敘明。
據上論結，應依刑事訴訟法第369 條第1 項前段、第364 條、第
299 條第1 項前段，刑法第2 條第1 項前段、刑法第201 條第1
項、第339 條第1 項、第59條，修正前刑法第55條、第205 條，
刑法施行法第1 條之1 ，中華民國九十六年罪犯減刑條例第2 條
第1 項第3 款、第7 條，判決如主文。
本案經檢察官張金塗到庭執行職務。
中    華    民    國    98    年    2     月    25    日
                  刑事第一庭    審判長法  官  翁慶珍
                                      法  官  莊崑山
                                      法  官  徐美麗
以上正本證明與原本無異。
如不服本判決應於收受本判決後10日內向本院提出上訴書狀，其
未敘述上訴理由者，並得於提起上訴後10日內向本院補提理由書
狀（均須按他造當事人之人數附繕本）「切勿逕送上級法院」。
中    華    民    國    98    年    2     月    25    日
                                      書記官  賴梅琴
附錄本判決論罪科刑法條：
《刑法第201條》
意圖供行使之用，而偽造、變造公債票、公司股票或其他有價證
券者，處3 年以上10年以下有期徒刑，得併科3 千元以下罰金。
行使偽造、變造之公債票、公司股票或其他有價證券，或意圖供
行使之用，而收集或交付於人者，處1 年以上7 年以下有期徒刑
，得併科3 千元以下罰金。
《刑法第339條》
意圖為自己或第三人不法之所有，以詐術使人將本人或第三人之
物交付者，處5 年以下有期徒刑、拘役或科或併科1 千元以下罰
金。
以前項方法得財產上不法之利益或使第三人得之者，亦同。
前二項之未遂犯罰之。


司法院資訊處製作；財團法人民間司法改革基金會備份。
